臺灣彰化地方法院交通事件裁定　　　 100年度交聲字第1183號
原處分機關　交通部公路總局臺中區監理所彰化監理站
受處分人即　曾宜盈
異　議　人
上列異議人即受處分人因違反道路交通管理處罰條例事件，對於
交通部公路總局臺中區監理所彰化監理站於民國100年8月23日所
為之處分（原處分案號：彰監四字第裁64-Z00000000號）聲明異
議，本院裁定如下：
    主    文
異議駁回。
    理    由
一、原處分意旨略以：洪宗熙駕駛受處分人即異議人（下稱異議
    人）曾宜盈所有，未領用車牌且未依公路法取得安全審驗合
    格證明之引擎號碼020379BV035號自小客車（下稱系爭車輛
    ），於民國（下同）100年7月30日15時50分許，行經國道1
    號公路南向205公里處，因「未領用牌照行駛且未依公路法
    規定取得安全審驗合格證明」違規，為內政部警政署國道公
    路警察局第三警察隊員警掣單當場舉發，並依法扣留該車，
    嗣經原處分機關認定異議人違規屬實，遂依道路交通管理處
    罰條例第12條第1項第1款、第2項規定，裁處罰鍰新臺幣（
    下同）3600元，車輛沒入，於法應無不合等語。
二、異議意旨略以：異議人於100年3月自「展立汽車中古車行」
    購入系爭車輛，並於同年4月完成過戶手續，卻於同年7月行
    駛於國道時，遭國道警察舉發該車未領用車牌且未依公路法
    取得安全審驗合格證明而扣車沒入。異議人自合法立案之中
    古車行以市場同等價格所購入之車輛竟不合法，該中古車行
    已嚴重欺騙消費者權益，爰依法聲明異議云云。
三、按汽車有未領用牌照行駛者，處汽車所有人3600元以上1080
    0元以下罰鍰，並禁止其行駛；前項第1款中屬未依公路法規
    定取得安全審驗合格證明之車輛並沒入之，道路交通管理處
    罰條例第12條第1項第1款、第2項分別定有明文。次按汽車
    及電車均應符合交通部規定之安全檢驗標準，並應經車輛型
    式安全檢測及審驗合格，取得安全審驗合格證明書，始得辦
    理登記、檢驗、領照，公路法第63條第1項亦有明文。又按
    汽車牌照包括號牌、行車執照及拖車使用證，為行車之許可
    憑證，由汽車所有人向公路監理機關申請登記，道路交通安
    全規則第8條第1項復有明文。再按車輛型式安全審驗係指車
    輛申請新領牌照前，對其特定車型之安全及規格符合性所為
    之審驗；國內車輛製造廠、底盤車製造廠、車身打造廠、進
    口商及進口人，其製造、打造或進口之車輛，應經檢測機構
    或審驗機構依交通部所訂車輛安全檢測基準檢測並出具安全
    檢測報告，並向審驗機構申請辦理車輛型式安全審驗合格且
    取得安全審驗合格證明書後，始得向公路監理機關辦理新領
    牌照登記、檢驗、領照，車輛型式安全審驗管理辦法第1條
    第1項第1款、第3條亦分別規定甚明。
四、經查：
(一)洪宗熙於上開時、地駕駛異議人所有，未領用車牌且未依公路
  法規定取得安全審驗合格之系爭車輛上路，為國道公路警察局
  員警以違反道路交通管理處罰條例第12條第1項第1款、第2項
  當場舉發等情，為異議人所不爭執，並有汽車引擎號碼查詢、
  內政部警政署國道公路警察局公警局交字第Z00000000號舉發
  違反道路交通管理事件通知單、原處分機關彰監四字第裁
  64-Z00000000號裁決書各1紙在卷可稽，是此部分之事實，應
  堪認定。
(二)又異議人於異議狀中雖以「合法立案中古車行竟賣出不合法之
  車輛，已嚴重欺騙消費者權益」等語置辯，惟按異議人是否因
  展立中古車行賣出未依公路法規定取得安全審驗合格之車輛而
  受有損害，均屬異議人與展立中古車行間之民事私權爭議，就
  此等爭議，異議人自應洵民事訴訟程序尋求救濟，而汽車應依
  前開規定檢驗合格且領用合法之牌照後，始能行駛於道路，係
  交通主管機關基於公權力對交通秩序之管理權能，亦為人民應
  遵守之公法上義務。是異議人既購買一未領用牌照之車輛，衡
  情異議人理當先向監理機關依法定程序申請驗車及核發牌照後
  始可正式行駛上路。詎料異議人明知系爭車輛未領用合法牌照
  ，卻仍任由他人駕駛上路而未加以制止，則其因此而應負擔之
  公法上義務，自不容因異議人與他人之間存有私權爭議，而得
  恣意解免。從而，警方所為舉發，依法有據，且有現場取締以
  確保交通安全之必要。綜上，異議人既有前開之違規行為，原
  處分機關據此裁處異議人罰鍰3600元，並沒入系爭車輛即無不
  當，本件聲明異議為無理由，應予駁回。
五、據上論斷，應依道路交通管理處罰條例第87條第2項、道路
    交通事件處理辦法第18條，裁定如主文。
中    華    民    國   100    年    10    月    6     日
                           交通法庭  法  官  陳義忠
以上正本證明與原本無異。
如不服本裁定，得於裁定書送達之翌日起5日內，以書狀敘述理
由，向本庭提出抗告(須附繕本)。
中    華    民    國   100    年    10    月    6     日
                                     書記官  吳曉玟